【裁判字號】    97,交訴,50
【裁判日期】    980507
【裁判案由】    肇事遺棄罪等
【裁判全文】
臺灣桃園地方法院刑事判決              97年度交訴字第50號
公  訴  人  臺灣桃園地方法院檢察署檢察官
被      告  甲○○
上列被告因肇事遺棄等案件，經檢察官提起公訴（九十七年度偵
緝字第五九五號），本院判決如下：
    主  文
甲○○無罪。
    理  由
一、公訴意旨略以：被告甲○○於民國96年8 月15日上午11時20
    分許，駕駛車號EZ-7306 號自用小貨車（下稱系爭自用小貨
    車），沿桃園縣中壢市○○路往環中東路方向行駛，行經榮
    民路80號自強國中前，超越行駛於同向車道由證人即告訴人
    乙○○所騎乘之車號A3P-393 號重型機車時，疏未注意保持
    二車併行間之間隔，且依當時情形，並無任何不能注意之情
    狀而與乙○○左肩發生碰撞，致使乙○○失去平衡，人、車
    倒地，因而受有左肩、左肘、左膝、左小腿、左足踝、雙手
    挫擦傷之傷害，詎甲○○於肇事後，非但未停車察看乙○○
    之傷勢或報警處理，反駕駛系爭自用小貨車逃離現場，嗣經
    警循線查獲，因認被告涉犯刑法第二百八十四條第一項過失
    傷害罪與同法第一百八十五條之四肇事遺棄罪等罪嫌云云。
二、按犯罪事實應依證據認定之，無證據不得推定其犯罪事實，
    又不能證明被告犯罪或其行為不罰者，應諭知無罪之判決；
    刑事訴訟法第一百五十四條第二項及第三百零一條第一項分
    別定有明文。又刑事訴訟法上所謂認犯罪事實之證據，係指
    足以認定被告確有犯罪行為之積極證據而言，該項證據自須
    適合於被告犯罪事實之認定，始得採為斷罪資料。認定犯罪
    事實應依證據，為刑事訴訟法所明定，故被告否認犯罪事實
    所持之辯解，縱屬不能成立，仍非有積極證據足以證明其犯
    罪行為，不能遽為有罪之認定。認定犯罪事實所憑之證據，
    雖不以直接證據為限，間接證據亦包括在內；然而無論直接
    或間接證據，其為訴訟上之證明，須於通常一般之人均不致
    有所懷疑，而得確信其為真實之程度者，始得據為有罪之認
    定，倘其證明尚未達到此一程度，而有合理之懷疑存在時，
    事實審法院復已就其心證上理由予以闡述，敘明其如何無從
    為有罪之確信，因而為無罪之判決，尚不得任意指為違法。
    刑事訴訟法第一百六十一條第一項規定：檢察官就被告犯罪
    事實，應負舉證責任，並指出證明之方法。因此，檢察官對
    於起訴之犯罪事實，應負提出證據及說服之實質舉證責任。
    倘其所提出之證據，不足為被告有罪之積極證明，或其指出
    證明之方法，無從說服法院以形成被告有罪之心證，基於無
    罪推定之原則，自應為被告無罪判決之諭知（最高法院二十
    九年上字第三一○五號、三十年上字第一八三一號、七十六
    年台上字第四九八六號及九十二年台上字第一二八號判例著
    有是例）
三、證據能力：
    按被告以外之人於審判外之言詞或書面陳述，除法律有規定
    者外，不得作為證據。被告以外之人於審判外之陳述，雖不
    符刑事訴訟法第一百五十九條之一至第一百五十九條之四之
    規定，而經當事人於審判程序同意作為證據，法院審酌該言
    詞陳述或書面陳述作成時之情況，認為適當者，亦得為證據
    ；當事人、代理人或辯護人於法院調查證據時，知有刑事訴
    訟法第一百五十九條第一項不得為證據之情形，而未於言詞
    辯論終結前聲明異議者，視為有前項之同意，刑事訴訟法第
    一百五十九條第一項、第一百五十九條之五分別定有明文。
    又刑事訴訟法第一百五十九條第一項立法意旨，乃在於確保
    被告之反對詰問權。同法第一百五十九條之五規定之立法意
    旨，則在於確認當事人對於傳聞證據有處分權，得捨棄反對
    詰問之權利，同意傳聞證據可作為證據。惟因刑事訴訟制度
    尚非採澈底之當事人進行主義，乃又限制以法院認為適當者
    ，始得為證據。因此，當事人同意或依法視為同意某項傳聞
    證據作為證據使用者，實質上即表示有反對詰問權之當事人
    已捨棄其權利，如法院認為適當者，不論該傳聞證據是否具
    備刑事訴訟法第一百五十九條之一至第一百五十九條之四所
    定情形，均容許作為證據（最高法院九十七年度台上字第六
    一六二號判決要旨參照）。經查，被告甲○○對公訴人提出
    之供述證據均有證據能力乙節，並無意見（見本院審訴卷第
    75 頁） ，且迄本案言詞辯論終結前，對上開證據均不予爭
    執，亦未聲明異議，本院審酌上開證據資料製作時之情況，
    尚無違法不當及證明力明顯過低之瑕疵，亦認為以之作為證
    據應屬適當，揆諸前開規定及說明，認前揭證據資料均有證
    據能力。至其餘非供述證據，本院查無有何違反法定程序取
    得之情形，應認有證據能力。
四、公訴意旨認被告甲○○涉犯刑法第二百八十四條第一項過失
    傷害罪與同法第一百八十五條之四肇事遺棄罪等罪嫌，係以
    被告於警詢與偵查中之供述、證人乙○○於警詢及偵查中之
    指訴及道路交通事故現場圖、道路交通事故調查報告表、行
    政院衛生署桃園醫院、馬偕紀念醫院診斷證明書與路口監視
    器光碟等為其認定之依據。惟訊據被告甲○○固坦承有於上
    開時、地乘坐系爭自用小貨車與證人乙○○所騎乘之車號A3
    P-393 號重型機車發生碰撞，造成證人乙○○受有左肩、左
    肘、左膝、左小腿、左足踝、雙手挫擦傷之傷害，且系爭自
    用小貨車駕駛人未停車查看等情，惟堅詞否認有公訴意旨所
    指之犯行，辯稱：當日駕駛系爭自用小貨車之人為丙○○，
    伊並非駕駛人等語。經查：
（一）被告於上開時間曾經乘坐證人丁○○所有之系爭自用小貨
      車，行經上開地點而於超越行駛在同向車道由證人乙○○
      所騎乘之車號A3P-393 號重型機車時，碰撞證人乙○○之
      左肩，致使乙○○失去平衡，人、車倒地，因而受有左肩
      、左肘、左膝、左小腿、左足踝、雙手挫擦傷之傷害，系
      爭自用小貨車於肇事後，非但未停車察看證人乙○○之傷
      勢或報警處理，反而逃離現場等情，業據被告於本院行準
      備程序時供述明確，核與證人乙○○於警詢及偵查中具結
      證述之情節（見九十六年度偵字第二五一五五號卷第13至
      16頁、第35至36頁）相符，並有道路交通事故現場圖、道
      路交通事故調查報告表（一）、（二）、路口監視器光碟
      、現場及車號A3P-393 號重型機車與系爭自用小貨車車況
      照片、行政院衛生署桃園醫院傷害診斷證明書、馬偕紀念
      醫院診斷證明書等（同上偵卷第17至20頁、第26至32頁、
      第38至40頁）在卷可稽，故此部分事實，應堪認定。是本
      件所應審究者，即為被告是否為系爭自用小貨車之駕駛人
      。
（二）按被告或共犯之自白，不得作為有罪判決之唯一證據，仍
      應調查其他必要之證據，以察其是否與事實相符，刑事訴
      訟法第一百五十六條第二項定有明文。查檢察官雖以被告
      曾於警詢時自承駕駛乙情為其認定之依據，然被告於本院
      審理時辯稱：伊非駕駛人，是幫別人頂罪；當天是丁○○
      的弟弟丙○○跟丁○○借車等語（見本院卷98年4月9日審
      判筆錄第14頁、第3至4頁），核與證人丁○○於本院審理
      時結證稱：96年8 月15日當天我弟弟丙○○找我，說要借
      車；我叫丙○○自己到攤位拿鑰匙；車子是借給丙○○等
      語（見本院卷同上筆錄第8、9、11頁）相符，且衡諸常情
      ，證人丁○○所有之上開自用小貨車既係由其胞弟丙○○
      當面商借，且車鑰匙亦由丙○○自行取走，故被告所辯上
      開自用小貨車係由丙○○所駕駛，即有此可能。
（三）又證人丁○○於警詢時固曾證稱：系爭自用小貨車於95年
      8月15日9時許借給被告使用云云（見偵查卷第10頁），然
      其於本院審理時改稱：車子是借給丙○○等語，已如前述
      ，自不能僅以其警詢之證述率爾作為不利於被告之認定。
      而以證人丁○○既為丙○○之兄，復曾經就本案在警局接
      受詢問，深知本件車禍已經涉及過失傷害與肇事逃逸等刑
      事罪責，且本院在命其作證前，亦已曉諭證人丁○○所為
      證述恐致自己或其弟丙○○遭受刑事追訴或處罰而得拒絕
      證述，惟其仍向本院結證稱：車子是借給丙○○等語，是
      其上開證述應堪以採信，況且證人丁○○於警詢作證時，
      依法不需具結，自不必負擔偽證罪責，相較於其在本院作
      證時，則需依法具結以擔保其證述之憑信性，故證人丁○○在本院審理時所為之證述，應較其在警詢之證述可信，
      ，故證人丁○○於警詢之證述，尚難作為不利於被告之認
      定。
（四）又依證人乙○○於警詢時證稱：肇事逃逸車輛的車號我看
      不清楚，肇事者沒有下車等語（見同上偵卷第14頁），及
      於偵查中具結證稱：對方肇事後沒有停下車等語（見同上
      偵卷第36頁），與其在本院審理時結證稱：因為我馬上被
      撞，所以我當時沒有注意到小貨車駕駛座上到底有幾個人
      等語（見本院卷97年11月28日審判筆錄第4 頁），顯見證
      人乙○○因事發突然，且系爭自用小貨車駕駛者於肇事後
      並未下車查看即已逃逸，故其並未看見駕駛者為何人，是
      其證述即不足以證明被告為系爭自用小貨車之駕駛人。再
      依道路交通事故現場圖、道路交通事故調查報告表（一）
      、（二）所載內容觀之，僅能證明就本件車禍發生當時之
      天候、路況等情況，故上開資料亦不足以為被告當日乃系
      爭自用小貨車駕駛人之證明。
五、綜上所述，公訴意旨認被告甲○○涉犯刑法第二百八十四條
    第一項過失傷害罪與同法第一百八十五條之四肇事遺棄罪等
    罪嫌，所提出之證據顯未達於通常一般之人均不致有所懷疑
    ，而得確信被告於案發當日為系爭自用小貨車之駕駛人而有
    上開犯行存在之程度。此外，本院復查無其他積極證據足資
    證明被告確有公訴人所指上開之犯行，此部分核屬不能證明
    被告犯罪。揆諸首揭法條、判例要旨及說明，就本件被告被
    訴過失傷害罪與肇事遺棄罪等罪嫌部分，應為無罪判決之諭
    知。
六、至於丙○○是否涉犯肇事遺棄罪與過失致傷害罪嫌部分，及
    被告是否涉犯頂替罪嫌，均應由檢察官另行偵辦處理，附此
    敘明。
據上論斷，應依刑事訴訟法第三百零一條第一項，判決如主文。
本案經檢察官周芝君到庭執行職務。
中    華    民    國    98    年    5     月    7     日
                  交通法庭審判長法  官  魏于傑
                                法  官  許雅婷
                                法  官  李文娟
以上正本證明與原本無異。
如不服本判決應於收受判決後10日內向本院提出上訴書狀，並應
敘述具體理由；其未敘述上訴理由者，應於上訴期間屆滿後20日
內向本院補提理由書（均須按他造當事人之人數附繕本）「切勿
逕送上級法院」。
                                書記官  蕭秀蓉
中    華    民    國    98    年    5     月    7     日


司法院資訊處製作；財團法人民間司法改革基金會備份。
